【裁判字號】    92,訴,277
【裁判日期】    920623
【裁判案由】    搶奪
【裁判全文】
臺灣雲林地方法院刑事判決                          九十二年度訴字第二七七號
    公  訴  人  臺灣雲林地方法院檢察署檢察官
    被      告  乙○○
右列被告因搶奪案件，經檢察官提起公訴（九十一年度偵字第四三六三號），本院判
決如左：
    主  文
乙○○意圖為自己不法之所有，而搶奪他人之動產，處有期徒刑壹年，緩刑參年，緩
刑期內付保護管束。
    事  實
一、乙○○意圖為自己不法之所有，於民國（下同）九十二年九月二十三日二十二時
    許，駕駛其母邱月香所有未懸掛車牌（原車牌號碼ＭＫＦ–一七六號）之紅色重
    型機車，在雲林縣斗六市○○路與北平路交岔路口，趁甲○○於右肩側背皮包獨
    自騎乘腳踏車經過之機會，騎乘上開機車自甲○○左後方快速接近，並出手強拉
    搶奪甲○○上開側背右肩上之皮包，惟遭甲○○反抗並大聲呼叫「搶劫」，經雙
    方拉扯後，乙○○雖搶得上開皮包，然亦因重心不穩而人車向前滑倒，且其頭戴
    之安全帽及搶得之皮包亦因而掉落路旁，甲○○見機遂將皮包取回，而乙○○欲
    駕駛上開機車逃離現場時，適路人陳重江與辜裕華二人經過該處並目睹上情，且
    聽聞甲○○呼喊搶劫後，因而上前欲逮捕乙○○，陳重江並拉扯乙○○之上衣，
    使乙○○所駕駛之上開機車因而撞及路旁之電線桿，使乙○○人車因而再次滑倒
    ，並折斷該機車之鑰匙，惟嗣後仍被乙○○駕駛該機車逃逸，現場遺留含折斷機
    車鑰匙乙把之鑰匙串乙串及半罩式安全帽乙頂。嗣為警循線查獲。
二、案經雲林縣警察局斗六分局移送臺灣雲林地方法院檢察署檢察官偵查起訴。
    理  由
一、訊據被告乙○○矢口否認有上開搶奪犯行，並於偵查中辯稱：被告未於九十一年
    九月二十三日駕駛上開機車外出，當天晚上被告是駕駛另一台銀白色機車載太太
    邱怡靜及董姿秀（邱怡靜之表妹）到龍定資訊社網咖店上網，並在該網咖店與綽
    號「阿加」的朋友聊到晚上十點多才回家，回到家後就沒有再離開；且上開機車
    係於同年八、九月間，遭被告之岳父邱鴻濤駕車撞擊，被告才於同年九月間將該
    機車牽到斗六市○○路東晉機車行更換龍頭鎖，並自行更換該機車之外殼等語。
    經查：
（一）上開犯罪事實，業經被害人李文祺在偵查中指證明確（偵查卷第一一四頁），
      並在偵查中從指認表指認被告即為行搶之人無誤，並證稱：其被搶地點不遠處
      有路燈及商家，有看到犯嫌之長相，犯嫌染金髮，體型略胖，犯嫌在其等警察
      過來時，又有騎機車過去等語明確（偵查卷第九七頁），足信被害人甲○○之
      指認應不致有誤。
（二）且目擊證人陳重江於偵查中並證稱：當時證人聽到一位女生喊搶劫，機車騎士
      用上衣遮住臉的上半部經過證人時證人抓住他的衣服，他有轉過臉來，所以證
      人有看到他的正臉，當時機車騎士沒戴安全帽，證人對該機車騎士有印象，因
      為之前證人去龍定資訊社時看過他，該輛機車是紅色、沒有車牌，當時證人的
      同學辜裕華可能也有看到他的臉，隔了十多分鐘後，該名機車騎士用衣服遮著
      臉回到現場，該處有路燈可以看得到他的臉等語明確（偵查卷第七三頁），並
      於偵查中從指認表指認被告（偵查卷第七三頁）、並當場確認被告即為當日行
      搶之人無誤（偵查卷第七七頁）。
（三）而另一目擊證人辜裕華亦於偵查中結證稱：證人當日有看到一位騎紅色機車的
      人騎很快搶奪前面女士的皮包，機車騎士有跌倒，證人和陳重江過去要攔住犯
      嫌，證人有看到犯嫌的側面，當時他的安全帽已經掉了，犯嫌時常去我家附近
      的網咖出入，該路段有路燈，當時犯嫌染金髮等語明確（偵查卷第九八頁），
      並在偵查中從指認表指認被告無誤（偵查卷第九八頁）。
（四）核被害人李文祺與目擊證人陳重江、辜裕華三人均一致指認被告即係當日行搶
      之人無誤；且渠三人對於案發經過之證述情節均相符，並與渠等在警詢中之證
      述一致，有各該警偵訊筆錄可參，並有車籍查詢資料一紙附警卷，與現場遺留
      扣案含折斷機車鑰匙之鑰匙串一串及安全帽一頂可資佐證，已足信屬實。
（五）被告雖以前詞置辯，然查：
  １、被告確曾於案發當天晚上駕駛車牌號碼ＭＫＦ–一七六號機車外出之情，業經
      證人即被告之母邱月香在偵查中證述屬實（偵查卷第五三頁）。查證人為被告
      之母親，與被告關係密切，應無故意為對被告不利之虛偽證述之虞，故其上開
      證詞，足信屬實。被告辯稱其當天未曾駕駛上開機車外出云云，核與事實不符
      。另證人雖證稱被告當天駕駛上開機車去網咖云云，然與證人即被告之妻邱怡
      靜所證稱當天被告係駕駛另一部銀色機車載證人等去網咖之情不符（偵查卷第
      三八頁）；另參酌被告自網咖返家之時間係在當天晚上八至九時之間（詳下述
      ），被告應係自網咖返家後，再駕駛上開機車外出行搶，證人此部分之證述，
      應有誤會，併此敘明。
  ２、又被告與其妻邱怡靜、及邱怡靜之表妹董姿秀三人係於案發當天晚上八時十五
      分許，自龍定資訊社網咖店返家乙節，亦經被告之妻邱怡靜在警偵訊中證述明
      確（偵查卷第三八頁）。核與被告及證人邱怡靜於該日在龍定資訊社最後下線
      之時間分別為二十時十四分及二十時零二分吻合，有龍定資訊社負責人江志龍
      所提出被告及證人邱怡靜在該網咖店之登記帳號「Ａaaa」及「666」的登出入
      記錄表二紙附偵查卷可資參照（偵查卷第十六、十七頁），並有江志龍之警詢
      筆錄附偵查卷可佐（偵查卷第十五頁），足信屬實。被告辯稱其當天晚上在上
      開綱咖店與綽號「阿加」的朋友聊天至十點多才回家云云，與上開事實不符，
      應另有隱情；且被告亦無法提供「阿加」的真實姓名年籍資料供本院調查，難
      信屬實。
  ３、再者，被告並在偵查中自承其於九十一年九月間曾更換上開車牌號碼ＭＫＦ–
      一七六號紅色重型機車之龍頭鎖及外殼等語（偵查卷第二六、二七頁），核與
      證人邱月香在偵查中之證述情節相符（偵查卷第五二、五三頁），並有該機車
      之照片八張附警卷可參，足信屬實。可見該機車之龍頭鎖確曾於上開期間損壞
      。被告雖辯稱：該機車係由於在同年八、九月間，遭被告之岳父邱鴻濤駕車撞
      擊，被告才於同年九月間將該機車牽到斗六市○○路東晉機車行更換龍頭鎖云
      云。然查(1)邱鴻濤撞及上開機車只是造成該機車車頭部分擦到而已，該機車擦
      撞後還可以騎，業經證人邱鴻濤及邱月香二人分別在偵查中證述明確（第九七
      頁、第五四頁）；參酌該機車擦撞後並未馬上送修之情，足信屬實。則何以該
      機車之龍頭鎖會突然損壞，而需修理，被告無法做合理之交待。(2)且該機車龍
      頭鎖於上開期間，並無送東晉機車行修理之情，並經證人即東晉機車行之老闆
      劉水河、修車師父廖元章在警偵訊中結證明確（偵查卷第六一、七四頁），並
      有證人提出之東晉機車行材料明細表九張影本附警卷可按，足信屬實。被告辯
      稱其曾送該機車至東晉機車行更換龍頭鎖云云，亦與事實不符。
（六）綜上事證，可見被告上開所辯情節均與事實不符，顯另有隱情，不足採信。另
      參酌上開車牌號碼ＭＫＦ–一七六號紅色重型機車，平日係由邱月香及被告二
      人使用，並由二人各持一把該機車之鑰匙，且該機車於案發當天並未外借或遭
      竊等情，亦經被告及證人邱月香供證述明確（偵查卷第二六、二七頁、第五二
      、五三頁）等情，被告犯行足以認定，本件事證明確，應予依法論科。
（七）至於證人邱怡靜在偵查中所證稱被告當天是駕駛銀白色的機車去網咖，並沒駕
      駛上開紅色機車外出，且被告等人回家後，未再外出云云（偵查卷第三八、三
      九頁）。然證人亦證稱其當天晚上八點多回家後，就在家聊天，之後就先睡了
      ，比被告早睡等語明確（偵查卷第三九頁）；且被告當天係自網咖返家後，始
      再駕駛上開機車外出行搶，已如前述，故證人上開證述，尚難據為對被告有利
      之認定，併此敘明。
（八）另依被告案發時所騎上開機車之車牌已經拆下之情，可見被告駕駛上開機車外
      出時，即已有行搶之犯意；公訴意旨認被告係駕駛上開機車途經案發地點，見
      被害人獨自騎腳踏車經過，始臨時起意行搶云云，尚難採信，併此敘明。
二、核被告乙○○所為，係犯有刑法第三百二十五條第一項之搶奪罪。爰審酌被告僅
    國小畢業之學歷，業經被告供陳在卷，惟年輕力壯，非無謀生之能力，竟不事正
    業，為圖一己之私利，即訴諸暴力搶奪他人財物，對於被害人造成心理上之恐懼
    甚大，與被告上開犯罪之手段，被害人遭搶之皮包已在現場趁機取回，所受之財
    物損失不大，及被告犯後猶昧於證據矢口否認犯行，態度不佳等一切情狀，量處
    如主文所示之刑。另審酌被告雖否認本件犯行，然其未曾受有期徒刑以上刑之宣
    告，有台灣高等法院被告全國前案紀錄表可參，且因年輕識淺，學歷不高，致一
    時失慮誤罹刑章，經本罪刑之宣告後，應知警惕，信無再犯之虞，故本院認其所
    受宣告之刑，以暫不執行為適當，爰併諭知緩刑三年，以啟自新。另從本案已事
    證明確，而被告對於在警偵訊中之證據亦均無其他意見之情形下，尚且否認犯行
    ，並辯稱是證人自己說的，被告沒有辦法云云，可見其對於法規範的意識甚低，
    且人格之成熟度亦不足，而有予以保護管束，以加強輔導其法規範意識及人格成
    長之必要，故併諭知於緩刑期內付保護管束。另扣案之鑰匙一串及安全帽一頂，
    係被告作案後所遺留，為被告所有，雖足認定，然係日常生活所用之物，並非專
    供被告犯罪所用，故不諭知沒收，併此敘明。
三、據上論斷，應依刑事訴訟法第二百九十九條第一項前段，刑法第三百二十五條第
    一項、第七十四條第一款、第九十三條，判決如主文。
本案經檢察官丙○○到庭執行職務。
中      華      民      國      九十二      年    六    月    二十三    日
                                        臺灣雲林地方法院刑事第一庭
                                            法  官
右正本證明與原本無異。
如不服本判決，應於判決送達後十日內，向本院提出上訴狀。（須附繕本）
                                            書記官
中      華      民      國      九十二      年    六    月    二十三    日
附錄參考法條：
中華民國刑法第三百二十五條
意圖為自己或第三人不法之所有，而搶奪他人之動產者，處六月以上五年以下有期徒
刑。
因而致人於死者，處無期徒刑或七年以上有期徒刑，致重傷者，處三年以上十年以下
有期徒刑。
第一項之未遂犯罰之。


司法院資訊處製作；財團法人民間司法改革基金會備份。
